【裁判字號】    99,消債抗,174
【裁判日期】    990817
【裁判案由】    聲請清算程序
【裁判全文】
臺灣高雄地方法院民事裁定           99年度消債抗字第174號
抗  告  人  甲○○
上列抗告人因聲請清算程序事件，對於中華民國99年6 月30日本
院99年度消債清字第52號裁定提起抗告，本院裁定如下：
    主  文
抗告駁回。
抗告程序費用新臺幣壹仟元由抗告人負擔。
    理  由
一、抗告意旨略以：抗告人名下位於高雄縣仁武鄉後段589 號地
    號、門牌號碼為高雄縣仁武鄉○○街224號5樓之1 之房地，
    現由抗告人自住且設定有最高限額抵押權，另位於台南市○
    區○○段地號為1071-6、1074-5、1074-13 、1074-14 之4
    筆土地均屬面積不到1 坪之畸零地，根本毫無市場價值，此
    外，抗告人雖尚有位於台南市○區○○段地號1071-2、1071
    -3等2 筆土地，然此2 筆土地均為道路用地，客觀上無法作
    為建築使用，故在現今交易市場上根本無任何價值可言，是
    抗告人雖擁有多筆不動產，實際上卻無法處分以清償債務，
    原審認定道路用地於市場上仍具相當交易價值，顯與現今社
    會交易常態有違，況其以未來不確定是否被政府徵收及週邊
    發展等由認定此等土地具備交易價值，亦屬誤會。又抗告人
    已陳報係擔任百和公司之人頭股東，真正之股東係陳淑嫻，
    然原審卻未命抗告人補正釋明，即逕以抗告人未提出其他有
    關陳淑嫻之資料及抗告人無法提出未領取百和公司現金股利
    之證據等由，作出對抗告人不利之認定，實非妥適，再者，
    抗告人現年60歲，不僅因罹患婦科疾病常有就醫回診需求外
    ，尚因身體狀況無法負荷工作，故而無法於目前之就業市場
    找到工作。綜上，伊實有不能清償債務或有不能清償之虞，
    始向本院聲請清算，惟原裁定疏未審酌上開情事，逕予駁回
    抗告人清算之聲請，於法自屬有誤，爰依法提起本件抗告，
    並聲明求為：原裁定廢棄，並准為清算之聲請。
二、按債務人不能清償債務或有不能清償之虞者，得依本條例所
    定更生或清算程序，清理其債務；債務人與金融機構協商成
    立者，不得聲請更生或清算，但因不可歸責於己之事由，致
    履行顯有重大困難者，不在此限；本條例施行前，債務人依
    金融主管機關協調成立之中華民國銀行公會會員辦理消費金
    融案件無擔保債務協商機制與金融機構成立之協商，準用前
    項之規定，消費者債務清理條例第3 條、第151 條第5 項、
    第6 項分別定有明文。又聲請更生或清算不合程式或不備其
    他要件者，法院應以裁定駁回之，但其情形可以補正者，法
    院應定期間先命補正，復為同條例第8條所明定。
三、惟查：
（一）按房地價值如何，有其客觀性，須綜合其建築結構、方位
      格局、使用年限、法令限制、地段好壞、市場機制等各項
      因素予以推估鑑定。惟該客觀價值是否等同於實際交易之
      主觀價格，則尚取決於當事人是否需款或求地孔急，或買
      賣方式、出售管道、經濟榮枯乃至具體交涉之議價能力等
      浮動原因，結果或高於客觀價值，然有時無法脫手，賤價
      求售，亦所在多有，尚難一概而論。本院認為如不動產業
      經客觀公正之專業第三者予以鑑定，該鑑定所獲得之結果
      ，原則上即為該不動產之客觀資產價值，但如有相當事證
      ，足認該不動產實際換價後，應有更高或更低之金額，則
      應將該實際換價可得之價格納入考量，又如未經鑑定或無
      任何事證顯示該不動產之客觀價值或主觀價格，則土地部
      分，應以公告現值核計，房屋部分，則以課稅現值計算，
      始稱妥當。抗告人雖稱其名下位於台南市○區○○段地號
      1071-2、1071-3等2 筆土地係道路用地，而無交易價值可
      言，惟土地既需綜合前揭種種因素而認定其價值，則原審
      以系爭土地可能被政府徵收及週遭發展迅速，且該等土地
      之公告現值業已大幅增加等因素推斷前開2 筆土地尚具有
      相當之交易價值，業屬於綜合認定之範圍，並無違誤，抗
      告人以道路用地客觀上無法作為建築使用即主張該等土地
      無交易價值，容屬誤會；況清算程序之目的乃為鼓勵債務
      人努力重生，迅速處理分配應屬清算財團之財產予債權人
      ，並使債務人於法定條件下得免責及負權，因此，抗告人
      縱得本院准許而得進行清算程序，仍需將其名下財產予以
      換價以清償所負債務，倘抗告人仍認為其名下之所有不動
      產確有無法處分之情，則其聲請清算程序亦屬徒勞，再者
      ，抗告人確有資產大於負債之情，本院自無准許清算之理
      。
（二）此外，本院於99年1 月6 日即裁定命抗告人補正說明96年
      及97年度綜合所得稅各類所得資料清單中所載台灣百和工
      業股份有限公司所得之來源及原因，抗告人既無於期限內
      提出陳淑嫻始為真正股東，且該公司之現金股利均係由陳
      淑嫻領取，實與抗告人無涉之相關證據，即未得稱抗告人
      已詳盡誠實說明之協力義務，復經由原審職權調查後得知
      ，百和公司乃公開發行之上市公司，目前仍正常營運且無
      歇業情事，是原審據此而無法作出對抗告人有利之認定，
      洵無違誤。又抗告人現年為58歲，適逢更年期症狀之好發
      期，故其陳稱有身體不適之狀況，尚屬一般同齡婦女均會
      經歷之正常情形，且據抗告人於原審提出之病歷紀錄所示
      ，業無抗告人因此而喪失工作能力之記載，是抗告人既已
      背負大筆債務，當應思考如何增加收入來源以清償負債，
      而非以各種理由推諉卸責，甚至欲透過清算程序脫免債務
      ，再者，抗告人尚有資力甚佳之一雙兒女，且其亦自承有
      受扶養之實，堪認其基本生活無虞，準此，抗告人更應積
      極增加收入以面對債務，始為根本之解決方法，因此，抗
      告人尚無不能清償或有不能清償債務之虞。綜上，本件實
      難對抗告人之主張為有利之認定，從而，原審法院裁定駁
      回抗告人清算聲請於法並無不合，已如前述，抗告人指摘
      原審裁定違法不當，應予廢棄改判准予清算云云，為無理
      由，應予駁回。
四、據上論結，本件抗告為無理由，依消費者債務清理條例第11
    條第2項、第15條，民事訴訟法第495條之1第1項、第449 條
    第1項、第95條、第78條，裁定如主文。
中    華    民    國    99    年     8     月  17     日
                   民事鳳山分庭 審判長法  官 楊富強
                                      法  官 何悅芳
                                      法  官 林意芳
以上正本係照原本作成。
本裁定不得再抗告。
中    華    民    國    99    年    8     月    19    日
                                      書記官 劉國偉

司法院資訊處製作；財團法人民間司法改革基金會備份。
